【裁判字號】    90,訴,275
【裁判日期】    900607
【裁判案由】    偽造有價證券等
【裁判全文】
臺灣屏東地方法院刑事判決                            九十年度訴字第二七五號
    公  訴  人  臺灣屏東地方法院檢察署檢察官
    被      告  丙○○
    選任辯護人  林錦芬
右列被告因偽造有價證券等案件，經檢察官提起公訴（九十年度偵字第二一九四號）
，本院判決如左：
    主  文
丙○○意圖為自已不法之所有，以詐術使人將本人之物交付，處有期徒刑參月，如易
科罰金，以參佰元折算壹日，緩刑參年。
    事  實
一、丙○○意圖為自己不法之所有，經由報紙廣告而於民國八十九年五月三十一日在
    高雄市○○路與澄清路口向一不詳姓名女子，以新台幣（下同）一千五百元購買
    乙○○於台南鄉○○鄉○○路三段十三號遺失之付款人為台灣土地銀行新興分行
    ，票號ＢＸＡ0000000號空白支票，且經填載金額為新台幣（下同）十萬
    元及發票日為八十九年七月三十一日之偽造支票一紙，丙○○為取得甲○○出借
    款項之信賴，旋即以該支票持向甲○○借款，使甲○○陷於錯誤而交付十萬元款
    項，嗣甲○○於八十九年七月三十一日持該支票向屏東縣萬丹鄉農會提示時，始
    知該支票已遭掛失止付。
二、案經屏東縣警察局屏東分局報請台灣屏東地方法院檢察署檢察官偵查起訴。
    理  由
一、右揭事實業據被告丙○○坦承不諱，並經證人甲○○於警訊及本院證述在卷，復
    有遺失票據申報書、支票影本、退票理由單附卷可參，事證明確，被告犯行堪以
    認定。
二、核被告所為，係犯刑法第三百卅九條第一項之罪。又被告交付上揭支票之時間為
    八十九年五月三十一日後之不詳時間，且甲○○提示上揭支票之時間應為八十九
    年七月三十一日等情，業據被告及甲○○供陳在卷，並有退票理由單一紙上載退
    票日為八十九年七月三十一日可按，公訴人誤認係於八十九年十二月三日交付，
    於同年月間提示容有誤會。爰審酌被告犯罪之動機、目的、手段，犯罪時所受之
    刺激及其品性、生活狀況、智識程度，於甲○○提示退票後後旋即清償欠款此業
    據甲○○供陳在卷，犯罪所生之損害非鉅，及犯罪後坦承犯行等一情狀，量處如
    主文所示之刑並諭知易科罰金之折算標準。又被告未曾受有期徒刑以上刑之宣告
    ，有台灣高等法院被告全國前案紀錄表一紙附卷可查，經此偵、審教訓應知警惕
    而無再犯之虞，本院認所宣告之刑以暫不執行為適當，爰併諭知緩刑，以啟自新
    。被告行為後，刑法第四十一條於九十年一月十日修正公布，並自同年月十二日
    生效，本件被告所犯最重本刑為五年以下有期徒刑之罪，自以依新法得為易科罰
    金之規定，對被告較為有利，應依刑法第二條第一項前段規定，適用修正後刑法
    第四十一條之規定為易科罰金之諭知。另公訴意旨以被告明知上揭支票係屬偽造
    ，竟仍持以行使，因認被告另涉犯刑法第二百零一條第二項之行使偽造有價證券
    罪。按犯罪事實應依證據認定之，無證據不得推定其犯罪事實；又不能證明被告
    犯罪者，應諭知無罪之判決，刑事訴訟法第一百五十四條、第三百零一條第一項
    分別定有明文。又認定不利於被告之事實，須依積極證據，苟積極證據不足為不
    利於被告事實之認定時，即應為有利於被告之認定，更不必有何有利之證據（最
    高法院三十年上字第八一六號判例參照）。訊據被告辯稱：伊購得支票時其上金
    額等均已填載等語，經查被告業迭於警訊、檢察官偵訊為相同之供述，又被告以
    低價購得已填載支票應記載事項之支票持以借款，固足認定被告有詐欺犯行之認
    定，惟衡諸常情，以低價購得之票據，非僅只係偽造一端，尚多或有人頭支票集
    團所販賣之支票，則依論理法則，要無以被告低價購得上揭支票持以行使，即認
    被告有行使偽造有價證券之故意，此外，復查無其他積極證據足資證明被告有公
    訴人所指此部分犯行，惟因行使偽造有價證券以使人交付財物，如果所交付者即
    係該證券本身之價值，則其詐欺取財仍屬行使偽券之行為，不另成立詐欺罪名（
    最高法院二十五年度上字第一八一四號判例參照）公訴人認係牽連犯，尚有誤會
    ，則此部分與前揭判決有罪部分有實質上一罪關係，爰不另為無罪之諭知。
據上論斷，應依刑事訴訟法第二百九十九條第一項前段，刑法第二條第一項前段、第
三百三十九條第一項、第七十四條第一款、第四十一條第一項前段，罰金罰鍰提高標
準條例第一條前段、第二條，判決如主文。
中      華      民      國      九十      年      六      月      七    日
                                      臺灣屏東地方法院刑事第一庭
                                          法  官    郭書豪
右正本證明與原本無異。
對於本判決如有不服應於收受送達後十日內向本院提出上訴書狀上訴於台灣高等法院
高雄分院並按他造當事人之人數附具繕本。
              書記官    潘豐益
中      華      民      國      九十      年      六      月      七    日
附錄本判決論罪科刑法條全文
(普通詐欺罪)
意圖為自己或第三人不法之所有，以詐術使人將本人或第三人之物交付者，處五年以
下有期徒刑、拘役或科或併科一千元以下罰金。


司法院資訊處製作；財團法人民間司法改革基金會備份。
